臺灣臺北地方法院民事裁定  
109年度重家繼訴字第12號
上  訴  人  陳述明  
            杜青萍  
            杜桂萍  
            章雅各  

上列上訴人與被上訴人蔡芳蘭間請求分割遺產等事件，上訴人對
本院中華民國111年6月21日所為第一審判決，提起上訴，本院裁
定如下：
    主  文
上訴人應於收受本裁定十日內，補繳第二審裁判費新臺幣壹拾柒
萬柒仟柒佰零貳元，逾期未補繳即駁回上訴。
    理  由
一、按家事訴訟事件，除本法別有規定者外，準用民事訴訟法之
    規定，家事事件法第51條定有明文。而提起民事第二審上訴
    ，應依民事訴訟法第77條之16第1項前段規定繳納裁判費，
    此為必須具備之程式。又上訴不合程式而可以補正者，原第
    一審法院應定期間命其補正，如不於期間內補正，應以裁定
    駁回之，同法第442條第2項亦規定甚明。次按核定訴訟標的
    之價額，以起訴時之交易價額為準，無交易價額者，以原告
    就訴訟標的所有之利益為準；以一訴主張數項標的者，其價
    額合併計算之。但所主張之數項標的互相競合或應為選擇者
    ，其訴訟標的價額，應依其中價額最高者定之，民事訴訟法
    第77條之1第2 項、第77條之2分別定有明文。又當事人請求
    雖屬不同訴訟標的，惟自經濟上觀之，其訴訟目的一致，不
    超出終局標的範圍，其訴訟標的之價額，應以其中價額最高
    者定之（最高法院104年度第8次民事庭會議㈠決議要旨參照
    ）。另民法第1164條所定之遺產分割，既係以遺產為一體，
    整個的為分割，並非以遺產中各個財產之分割為對象，則於
    分割遺產之訴，其訴訟標的價額及上訴利益額，自應依全部
    遺產於起訴時之總價額，按原告所占應繼分比例定之（最高
    法院103年台抗字第480號裁定可參）。請求分割共有物事件
    上訴時，其訴訟標的價額及上訴利益額，均應以原告起訴時
    因分割所受利益之客觀價額為準，不因被告或原告提起上訴
    而有所歧異（最高法院94年度台抗字第146號裁定可參）。
二、經查，上訴人對於第一審判決不服而提起上訴，聲明就原審
    判決不利部分廢棄，因被上訴人於原審係以一訴請求確認特
    留分繼承權存在、塗銷所有權遺贈及遺囑繼承登記、分割遺
    產，其聲明請求標的雖有不同，惟自經濟上觀，其訴訟目的
    一致，均在回復其對遺產之繼承權，且不超出終局標的即分
    割遺產訴訟範圍，於定訴訟標的價額時，自應依其中價額最
    高者定之，即以被繼承人杜君強所有如原審判決附表一所示
    之遺產價額定之，共計40,175,255元，而被上訴人主張其特
    留分為4分之1，故本件訴訟標的價額核定為10,043,814元（
    計算式：40,175,255元×1/4＝10,043,813.75元，元以下四捨
    五入），應徵第二審裁判費150,660元；又原審判決主文第
    四項命上訴人陳述明應於繼承杜君強之遺產範圍內給付1,71
    4,648元及其遲延利息，訴訟標的金額以上訴人聲明不服之
    範圍即1,714,648元定之，應徵第二審裁判費27,042元。以
    上合計應徵第二審裁判費177,702元（計算式：150,660元＋2
    7,042元＝177,702元），限上訴人於收受本裁定送達後10日
    內如數向本院繳納，逾期不繳，駁回上訴。
三、爰裁定如主文。
中　　華　　民　　國　　111 　年　　7 　　月　　13　　日
                  家事法庭   法  官  潘英芳
以上正本證明與原本無異。
如對本裁定關於核定訴訟標的價額部分抗告，應於裁定送達後10
日內向本院提出抗告狀；命補繳裁判費部分不得抗告。
中　　華　　民　　國　　111 　年　　7 　　月　　13　　日
                             書記官  李一農